【裁判字號】    98,訴,1775
【裁判日期】    981120
【裁判案由】    偽造文書
【裁判全文】
臺灣彰化地方法院刑事判決              98年度訴字第1775號
公  訴  人  臺灣彰化地方法院檢察署檢察官
被      告  甲○○
                    （現另案於臺灣彰化監獄執行中）
上列被告因偽造文書案件，經檢察官提起公訴（98年度偵字第77
17號），改依簡式審判程序審理，判決如下：
    主    文
甲○○行使偽造私文書，足以生損害於公眾及他人，累犯，處有
期徒刑肆月，如易科罰金，以新臺幣壹仟元折算壹日。扣案內政
部警政署國道公路警察局公警局交字第Z00000000號舉發違反道
路交通管理事件通知單移送聯上偽造之「劉恩忠」署押（含簽名
及指印）各壹枚，及存根聯上偽造之「劉恩忠」署押（含簽名及
指印）各壹枚，共肆枚均沒收。
    犯罪事實
一、甲○○曾因施用毒品案件，經臺灣臺中地方法院判處有期徒
    刑1年6月確定，於民國96年8月23日執行完畢。詎甲○○猶
    不知警惕，於98年2月22日13時18分許，駕駛車牌號碼830 6
    －SG號自小貨車，行經苗栗縣造橋鄉國道1號高速公路117公
    里南向處，因前座乘客未繫安全帶及無照駕駛為警欄查取締
    ，甲○○唯恐遭受處罰，竟基於行使偽造私文書之犯意，冒
    用已於同年1月19日死亡之劉恩忠(甲○○之胞弟)名義，在
    內政部警政署國道公路警察局公警局交字第Z00000000號舉
    發違反道路交通管理事件通知單之之「移送聯」之收受通知
    聯者簽章欄內偽造「劉恩忠」之簽名（舉發單為1式3聯，以
    複寫方式製作，甲○○係在第2聯即「移送聯」上簽名，故
    其下「存根聯」的相同位置上亦複寫有「劉恩忠」之簽名）
    ，復接續於「移送聯」及「存根聯」之收受通知聯者簽章欄
    內偽造「劉恩忠」之指印2枚，以為表示「劉恩忠」已收受
    上開舉發通知單之證明，並持之交予內政部警政署國道公路
    警察局第三警察隊警員而行使之，足以生損害於劉恩忠、內
    政部警政署國道公路警察局舉發違反交通道路管理事件及監
    理機關對於交通違規裁罰之正確性。嗣經交通部公路總局台
    中區監理所豐原監理站查詢結果，發現劉恩忠之駕籍資料已
    於同年2月12日死亡註銷，乃移轉國道公路警察局第二警察
    隊送請刑事警察局比對鑑定指紋後，發現與該局檔存之甲○
    ○指紋卡之左拇指指紋相符，因而查悉上情。
二、案經國道公路警察局第二警察隊報告臺灣苗栗地方法院檢察
    署呈由臺灣高等法院臺中分院檢察署檢察長令轉本署偵辦。
    理    由
一、本件被告甲○○所犯係死刑、無期徒刑、最輕本刑為3年以
    上有期徒刑或高等法院管轄第一審案件以外之罪，並於本院
    行準備程序時就被訴事實為有罪之陳述，本院合議庭依前揭
    規定，經評議結果，裁定改由受命法官獨任行簡式審判程序
    ，先予敘明。
二、上揭犯罪事實，業據被告甲○○於偵查、本院審理中坦承不
    諱，並有內政部警政署國道公路警察局公警局交字第Z00000
    000號舉發違反道路交通管理事件通知單之移送聯及存根聯
    、公路總局台中區監理所豐原監理站機車駕照基本資料查詢
    單、被告指紋卡片、內政部警政署98年3月30日刑紋字第098
    0041277號鑑驗書各1紙附卷可稽，足徵被告之自白與事實相
    符，事證明確，被告犯行應堪認定。
三、按在交通違規通知單移送聯「收受通知聯者簽章」欄內偽簽
    他人姓名，自不待依據習慣或特約，單從形式上觀察，即足
    以知悉係表示由該人名義出具領收通知聯之證明，此與事先
    在印妥內容之收據上偽簽他人姓名之情形，無分軒輊，當然
    屬於刑法第210 條所稱之私文書（最高法院83年度臺上字第
    6631號判例意旨參照）。又在違反道路交通管理事件通知單
    之收受通知聯者簽章欄偽簽他人署押，即係表示已收到該通
    知單之意思，復將該通知單移送聯交由警員處理，顯然對該
    文書之內容有所主張，自有行使之意思（最高法院83年度台
    上字第2502號判決參照）。是核被告所為，係犯刑法第216
    條、第210條之行使偽造私文書罪。又被告偽造署押之行為
    係偽造私文書之階段行為，又其偽造私文書之低度行為應為
    行使偽造私文書之高度行為所吸收，均不另論罪。又被告曾
    因施用毒品案件，經臺灣臺中地方法院判處有期徒刑1年6月
    確定，於96年8月23日執行完畢，有臺灣高等法院被告前案
    紀錄表1紙在卷可按，被告於受有期徒刑執行完畢後五年內
    故意再犯本案之罪，為累犯，應依刑法第47條第1項規定，
    加重其刑。爰審酌被告犯罪之手段、方法，及犯罪後於警詢
    、偵查、本院審理中均能坦認犯行，態度尚稱良好等一切情
    狀，量處如主文所示之刑，並諭知易科罰金之折算標準。
四、上開被告偽造之內政部警政署國道公路警察局公警局交字第
    Z00000000號舉發違反道路交通管理事件通知單移送聯、存
    根聯各1紙，被告均已持以行使而交付予國道公路警察局第
    三警察隊員警，已非被告所有之物，不得併予宣告沒收，惟
    被告在前揭通知單移送聯偽造「劉恩忠」簽名及指印各1枚
    ，及其因此自動複寫於存根聯上之偽造「劉恩忠」簽名及指
    印各1枚，共4枚均應依刑法第219條宣告沒收。
據上論斷，應依刑事訴訟法第273條之1第1項、第299條第1項前
段，刑法第216條、第210條、第47條第1項、第41條第1項前段、
第219條，判決如主文。
中    華    民    國    98    年    11    月    20    日
                  刑事第四庭          法  官 吳俊螢
以上正本證明與原本無異。
如不服本判決，應於收受判決後10日內向本院提出上訴書狀，並
應敘述具體理由；其未敘述上訴理由者，應於上訴期間屆滿後20
日內向本院補提理由書（均須按他造當事人之人數附繕本「切勿
逕送上級法院」）。
中    華    民    國    98    年    11    月    20    日
                                      書記官 林怡吟
附錄本案論罪科刑法條全文：
中華民國刑法第210條
（偽造變造私文書罪）
偽造、變造私文書，足以生損害於公眾或他人者，處 5 年以下
有期徒刑。
中華民國刑法第216條
（行使偽造變造或登載不實之文書罪）
行使第 210 條至第 215 條之文書者，依偽造、變造文書或登載
不實事項或使登載不實事項之規定處斷。
中華民國刑法第219條
（沒收之特例）
偽造之印章、印文或署押，不問屬於犯人與否，沒收之。


司法院資訊處製作；財團法人民間司法改革基金會備份。
